【裁判字號】    89,訴,215
【裁判日期】    890630
【裁判案由】    毒品危害防制條例
【裁判全文】
臺灣板橋地方法院刑事判決                          八十九年度訴字第二一五號
    公  訴  人  臺灣板橋地方法院檢察署檢察官
    被      告  丙○○
                乙○○
    共      同
    指定辯護人  本院公設辯護人  甲○○
右列被告因違反毒品危害防制條例案件，經檢察官提起公訴（八十八年度偵字第二五
四一六號），本院判決如左：
    主  文
丙○○、乙○○連續幫助施用第二級毒品，各處有期徒刑伍月，如易科罰金，均以
佰元折算壹日。扣案之安非他命壹小包（驗餘淨重零點壹壹公克，包裝重零點壹肆公
克）沒收銷燬之。
    事  實
一、丙○○、乙○○二人均明知安非他命業經毒品危害防制條例列為第二級毒品，不
    得製造、運輸、販賣、轉讓、施用或持有，竟均基於幫助施用安非他命之概括犯
    意，丙○○自民國八十八年六月間某日起至同年九月間某日止，因乙○○至其臺
    北縣中和市○○路一０二之三號住處時，表示欲施用安非他命，並委其代為調貨
    ，乃先後每次各持乙○○所交付之新台幣（下同）一千至二千元不等價金，前往
    住處附近「萊爾富超商」前，向不詳姓名、年籍之成年人士購得安非他命一小包
    後，即攜回住處交付予乙○○施用，而以此方式連續約七、八次幫助乙○○施用
    安非他命；乙○○則分別於八十八年九月初某日、同年九月七日，因丙○○打電
    話告知其欲施用安非他命，並委其代為調貨，乃先後二次至丙○○上址住處，每
    次各拿取一千元後，即外出向不詳姓名、年籍之成年人士購得安非他命一小包，
    再攜回丙○○住處交付予丙○○施用，而以此方式連續二次幫助丙○○施用安非
    他命。嗣於八十八年九月十五日晚上十時三十分許，丙○○經警在上址住處查獲
    ，並扣得所持有由乙○○於八十八年九月七日代為購買而用餘之安非他命一小包
    （查獲時毛重約為０．二五公克，淨重約０．０八公克，經送驗後始知實際淨重
    為０．一一公克，包裝重為０．一四公克）及非供犯本罪所用之吸食器一組（起
    訴書漏載上開扣案物品），又於八十八年十月十八日下午二時十分許，乙○○經
    警在其臺北縣中和市○○路五八七號五樓住處查獲。
二、案經臺北市政府警察局移送臺灣板橋地方法院檢察署檢察官偵查起訴。
    理  由
一、訊據被告丙○○固坦承持被告乙○○所交付之現金至上開萊爾富超商向人購買安
    非他命後再交予被告乙○○施用等情，被告乙○○則僅坦承常至上址被告丙○○
    住處之事實，惟均矢口否認有何幫助施用安非他命犯行，被告丙○○並辯稱：因
    為被告乙○○不想和賣主碰頭，故都是先由被告乙○○與他人談妥購買安非他命
    事宜後，再交錢給伊至該超商幫忙取回安非他命而已，其行為不至於構成幫助施
    用罪嫌云云；被告乙○○則辯稱：伊根本未幫助被告丙○○向他人調取安非他命
    ，亦未向其拿錢購買安非他命供伊施用云云。經查：
（一）右揭被告丙○○幫助被告乙○○施用安非他命之事實，業據被告丙○○於本院
      調查中供承：「事情是乙○○到我家時，他就在我家用他自己的手機打行動電
      話給要賣安非他命的人（這人的名字我不知道），乙○○就問對方有沒有東西
      ，對方就說有，然後乙○○就拿錢給我，要我到住家附近的萊爾富超商去拿安
      非他命，．．．．，回到家後，就將安非他命交給乙○○」等情不諱，核與被
      告乙○○於本院調查中供述：「我是到丙○○家去，告訴他我要買安非他命，
      ，因為之前他有告訴我，他朋友在賣，比較便宜，我買的次數約有七、八次，
      至於他的朋友是誰，他沒有告訴我，我都是先將錢交給丙○○，然後他才出去
      買安非他命，買回來後，我就一個人吸食」等情節相符，由上開被告丙○○供
      述情節觀之，所為顯已達幫助被告乙○○施用安非他命之程度甚明。
（二）右揭被告乙○○幫助被告丙○○施用安非他命之事實，業據被告丙○○於本院
      調查中供述：「第一次是（八十八年）九月初，第二次約在九月七日，我每次
      都是買一千元，都是我在家中等乙○○，然後乙○○就自己去拿安非他命，再
      拿到我家，．．．，我都是打乙○○的電話給他，告訴他我要買安非他命，他
      就會來我家，打電話給賣主，乙○○要我在家等候他，他則出去買安非他命」
      等情明確，此外，並有乙○○於八十八年九月七日代為購買而用餘之安非他命
      一小包（查獲時毛重約０．二五公克，淨重約０．０八公克）扣案可資佐證，
      而該包安非他命（白色結晶）經送請法務部調查局以氣相層析質譜儀分析法及
      化學分析法檢驗，係甲基安非他命，且其實際淨重為０．一一公克，包裝重為
      ０．一四公克，亦有該局八十九年四月十二日（八九）陸（一）字第八九０二
      二七二六號檢驗通知書乙紙在卷可憑，足見被告乙○○代被告丙○○所調取者
      確係安非他命無疑。
（三）被告二人均供稱彼此為七、八年的好朋友，又常一起施用安非他命，衡情二人
      之間關係良好而無仇隙，當無設詞誣陷對方之理，是所供對方幫助自己施用安
      非他命之情節，應與事實相符，均堪採信。
    綜上敘述，被告二人前揭所辯，均屬飾卸諉責之詞，不足採信，罪證明確，其等
    犯行咸堪認定。
二、按毒品危害防制條例業於八十六年十月三十日經立法院三讀通過，經總統於八十
    七年五月二十日公布施行，自同年月二十二日起生效，該條例已將安非他命列為
    第二級毒品管制，自不得非法製造、運輸、販賣、轉讓、施用或持有，被告等違
    反此項規定，互相幫助對方施用第二級毒品安非他命之行為，均係觸犯刑法第三
    十條第一項、同條例第十條第二項之幫助施用第二級毒品罪。公訴人雖認被告等
    之犯行，均係涉犯毒品危害防制條例第四條第二項之販賣第二級毒品罪嫌云云，
    惟查：被告二人均堅決否認有何販賣安非他命犯行，而依其等前開所供「係先交
    錢給對方，再由對方外出向他人購買安非他命後交付」之情節以觀，尚與一般當
    場一手交錢一手交貨之買賣情迥異，加以又無其他積極證據證明被告二人主觀上
    均有營利之意圖，則其互相幫助對方調貨之行為，尚與販賣安非他命之構成要件
    有間，是公訴人認被告二人均係犯上開販賣第二級毒品罪嫌，稍有未洽，在不妨
    害事實同一性之範圍內，爰變更公訴人所指應適用之法條。再被告二人持有安非
    他命之低度行為，應為其幫助施用之高度行為所吸收，均不另論罪。而其等先多
    次幫助施用安非他命之犯行，均時間緊接，所犯又各係構成犯罪要件相同之罪名
    ，顯各係基於概括犯意為之，皆連續犯，均應依刑法第五十六條之規定以一罪論
    ，並加重其刑。另被告等之行為，僅止於幫助而已，均爰依刑法第三十條第二項
    規定減輕其刑，並依刑法第七十一條第一項規定先加後減。爰審酌被告等之品行
    、智識程度、幫助他人施用安非他命戕害他人身心、對社會治安可能之危害程度
    非輕、其幫助施用之期間長短、次數、方法，以及被告等犯罪後之態行等一切情
    狀，各量處如主文所示之刑，以示懲儆，並均諭知易科罰金之折算標準。至扣案
    之安非他命一小包（驗餘淨重０．一一公克，包裝重０．一四公克），係查獲之
    毒品，不問屬於犯人與否，均沒收銷燬之，惟扣案之吸食器一組，並無證據證明
    係供被告等犯本件罪行所用之物，自無從於本案中諭知沒收。
據上論斷，應依刑事訴訟法第二百九十九條第一項前段、第三百條，毒品危害防制條
例第十條第二項、第十八條第一項前段，刑法第十一條前段、第五十六條、第三十條
、第四十一條，罰金罰鍰提高標準條例第二條，判決如主文。
本案經檢察官方伯勳到庭執行職務。
中      華      民      國      八十九      年    六      月    三十    日
                                      臺灣板橋地方法院刑事第三庭
                                          法  官  趙  義  德
右正本證明與原本無異。
如不服本判決，應於判決送達後十日內，向本院提出上訴狀。
                                          書記官  張  慧  玲
中      華      民      國      八十八      年    七    月      五      日
附錄本案論罪科刑法條全文：
毒品危害防制條例第十條：
施用第一級毒品者，處六月以上五年以下有期徒刑。
施用第二級毒品者，處三年以下有期徒刑。


司法院資訊處製作；財團法人民間司法改革基金會備份。
